臺灣橋頭地方法院民事判決
111年度橋小字第760號
原      告  陳○○  
法定代理人  陳○○  
被      告  李○穎  
兼法定代理  
人          李○○  
            石○○  
上列當事人間請求損害賠償事件，本院於民國111年10月5日言詞
辯論終結，判決如下：
    主    文
被告李○穎、李○○應連帶給付原告新臺幣6,180元，及自民國111
年8月12日起至清償日止，按年息百分之五計算之利息。
被告李○穎、石○○應連帶給付原告新臺幣6,180元，及自民國111
年8月12日起至清償日止，按年息百分之五計算之利息。
前二項被告如有任一被告為給付時，其他被告於其給付範圍內同
免給付義務。
原告其餘之訴駁回。
訴訟費用新臺幣1,000元，由被告負擔。
本判決第一項、第二項得假執行。但被告如以新臺幣6,180元預
供擔保，得免為假執行。
    事實及理由
壹、程序方面：
一、查本件原告為民國100年9月生、被告李○穎則為101年2月生
    ，於本件侵權行為發生時均屬未滿18歲之少年。依兒童及少
    年福利與權益保障法第69條第2 項之規定，不得揭露原告、
    被告李○穎及其親屬之真實姓名、住所等足以識別其身分之
    資訊，是本判決就相關人等均以當事人欄部分所揭代號稱之
    ，合先敘明。
貳、實體方面：
一、原告主張：
  ㈠原告與被告李○穎為就讀高雄市新莊國小（下稱新莊國小）
　  之同學。民國111年3 月28日15時許，被告李○穎基於傷害
    之故意，在新莊國小走廊，對原告拳打腳踢，致使原告下背
    挫傷（下稱系爭傷害）。本件被告李○穎行為時係滿七歲以
    上之未成年人，係限制行為能力人，而共同被告李○○與石○○
    為其法定代理人，自應共同負連帶損害賠償責任。
  ㈡原告因系爭傷害，支出醫藥費用新臺幣（下同）3,180元，
　  且系爭傷勢已致原告精神因此痛苦，故併請求精神慰撫金9 
　  萬元。爰依侵權行為之法律關係，提起本件訴訟等語，並聲
　  明：被告應連帶給付原告93,180元，及自起訴狀繕本送達翌
　  日起至清償日止，按年息5 ％計算之利息。
二、被告方面：
　㈠本件係因原告故意衝撞走在走廊之被告李○穎，被告李○穎感
    到背部疼痛，才引發衝突。縱認被告李○穎行為構成侵權行
    為，醫療費用部分，應由學校團體保險來支付，且因原告先
    有侵權行為在先，過失相抵後，被告亦毋庸賠償。精神慰撫
    金部分，原告請求不合理，過失相抵後，被告主張毋庸賠償
    。並均聲明：原告之訴駁回。如受不利判決，願供擔保，免
    為假執行。
三、本院之判斷：
　㈠按因故意或過失，不法侵害他人之權利者，負損害賠償責任
    。數人共同不法侵害他人之權利者，連帶負損害賠償責任。
    無行為能力人或限制行為能力人，不法侵害他人之權利者，
    以行為時有識別能力為限，與其法定代理人連帶負損害賠償
    責任。不法侵害他人之身體或健康者，對被害人因此喪失或
    減少勞動能力或增加生活上之需要時，應負損害賠償責任。
    不法侵害他人之身體、健康、名譽、自由、信用、隱私、貞
    操或不法侵害其他人格法益而情節重大者，被害人雖非財產
    上之損害，亦得請求賠償相當之金額，民法第184條第1項前
    段、民法第185條第1項前段、第187條第1項前段、第193條
    、第195條第1項前段分別定有明文。　
　㈡原告主張與被告李○穎為就讀新莊國小之同學。111年3 月28
    日15時許，被告李○穎基於傷害之故意，在新莊國小走廊，
    對原告拳打腳踢，致使原告受有系爭傷害，而被告李○穎行
    為時係滿七歲以上之未成年人，係限制行為能力人，共同被
    告李○○與石○○為其法定代理人之事實，業據原告提出受理案
    件證明單、醫療費用收據、診斷證明書為證（本院卷第13-1
    9頁；31-37頁），並經本院依職權調取新莊派出所受理本件
    傷害案件之卷宗、新莊國小學生輔導資料紀錄表核閱無訛（
    本院卷53頁證物袋、115-169頁），又被告等對被告李○穎傷
    害原告，均不爭執，僅以前詞置辯，是原告主張被告李○穎
    傷害之事實應可認為實在。核被告李○穎所為自屬故意不法
    侵害他人身體之行為，依前開規定，應負損害賠償之責，縱
    非財產上損害，原告亦得請求賠償相當之金額。
　　又被告李○穎於為侵權行為時為10歲之限制行為能力人，依
    現今一般社會情況及智識水準，10歲之人對於在攻擊他人會
    造成他人之損害，即對於其行為之危險性及可能造成原告受
    傷之結果，應皆有認識，故被告李○穎前開時攻擊原告時，
    應具有識別能力。本件被告李○穎既因故意不法侵害原告之
    權利，且於行為時具有識別能力，其故意行為與原告之損害
    間又具有相當因果關係，被告李○○、石○○既為被告李○穎之
    法定代理人，原告自得請求被告李○○、石○○，分別與被告李
    ○穎負連帶損害賠償之責。茲就原告之請求金額審核如下：
　⒈醫療相關費用：
  ⑴原告主張其因被告李○穎之行為受有系爭傷害，而支出醫療
　  費用3,180元乙節，業據其提出診斷證明書、醫療費用收據
　  等件為證（見本院卷第15-19頁、第31-33 頁）。核屬因系
　  爭事件而有醫療之必要，是原告請求被告賠償上開費用，應
　  予准許。
  ⑵被告另抗辯原告此部分請求應扣除其因系爭事件受領之學校
　  保險理賠等語。經查，原告確實投保學生團體保險，有新莊
　  國小所檢附之理賠申請受理單可證（本院卷171頁）。惟按
　  保險制度，旨在保護被保險人，非為減輕損害事故加害人之
　  責任。保險給付請求權之發生，係以定有支付保險費之保險
　  契約為基礎，與因侵權行為所生之損害賠償請求權，並非出
　  於同一原因。後者之損害賠償請求權，殊不因受領前者之保
　  險給付而喪失，兩者除有保險法第53條關於代位行使之關係
　  外，並不生損益相抵問題（最高法院68年度台上字第42號判
　  決意旨參照）。再參以高級中等以下學校學生及教保服務機
　  構幼兒團體保險條例並無如強制汽車責任保險法第32條將給
　  付之保險金視為加害人或被保險人損害賠償金額之一部分，
　  加害人或被保險人受賠償請求時，得扣除之此等規定。復佐
　  以上開條例制定之目的，乃為保障高級中等以下教育階段學
　  生及教保服務機構幼兒安全及健康，減輕意外事故及疾病造
　  成之家庭經濟負擔（參該條例第1 條規定），顯未將減輕損
　  害事故加害人責任此一目的含括在內。準此，原告因系爭事
　  件而得對被告行使之損害賠償請求權，殊不因受領保險給付
　  而喪失，被告之損害賠償責任，亦不因原告受領保險給付而
　  得減免。是被告此部分之主張，尚非足取。
  ⒉精神慰撫金：
  ⑴按精神慰撫金之多寡，應斟酌雙方之身分、地位、資力與加
 　 害程度，及其他各種情形核定相當之數額，該金額是否相
　  當，自應依實際加害情形與被害人所受之痛苦及雙方之身
　  分、地位、經濟狀況等關係決定之（最高法院51年度台上字
　  第223號判決意旨參照）。本件原告因系爭事件所受傷勢，
　  精神上受有相當之痛苦，自得請求被告等3人賠償精神慰撫
　  金。
  ⑵經查，原告及被告李○穎現皆為國小學生，是參酌其等之身
　  分、地位、經濟狀況、被告李○穎之受傷情形、本件衝突之
　  發生原因等一切情狀，認原告請求精神慰撫金應以3,000元 
     為適當。
  ⒊綜上，原告得請求被告等給付之金額應為6,180元（計算式：
    醫療費用3,180元＋精神慰撫金3,000＝3,180元）。
　㈢至被告辯稱，本件係因原告衝撞被告李○穎，才引發衝突等語
    。惟按損害之發生或擴大，被害人與有過失者，法院得減輕
    賠償金額，或免除之，民法第217條第1項定有明文。又所謂
    被害人與有過失，須被害人之行為助成損害之發生或擴大，
    就結果之發生為共同原因之一，行為與結果有相當因果關係
    ，始足當之(最高法院96年度台上字第1169號判決意旨參照)
    。經查，被告此部分所辯，有新莊國小輔導資料在卷可憑（
    本院卷第115-124頁），固堪認屬實。惟原告行為充其量僅
    為引發被告李○穎傷害原告之動機，並非本件侵權行為之損
    害結果發生之共同原因，亦不能合理化被告李○穎即可傷害
    原告，且系爭傷害乃因被告故意傷害原告所致，原告並無助
    成損害之發生或擴大之行為，自無民法第217條過失相抵原
    則之適用，被告此部分所辯，不足採信。
　㈣另按不真正連帶債務，係數債務人基於不同之債務發生原因
    ，就同一內容之給付，對於同一債權人各負全部給付義務，
    因一債務人給付，他債務人即同免其責任。其各債務發生之
    原因既有不同，僅因相關法律關係偶然競合，致對同一債權
    人負同一內容之給付（最高法院92年臺上字第1540號判決意
    旨參照）。本件被告李○○與被告李○穎；被告石○○與被告李○
    穎，應負連帶責任，爰依前述規定，宣告被告中如有任一被
    告為給付時，其他被告於其給付範圍內同免給付義務。　
四、末按給付無確定期限者，債務人於債權人得請求給付時，經
    其催告而未為給付，自受催告時起，負遲延責任。其經債權
    人起訴而送達訴狀，或依督促程序送達支付命令，或為其他
    相類之行為者，與催告有同一之效力；又遲延之債務，以支
    付金錢為標的者，債權人得請求依法定利率計算之遲延利息
    ；而應付利息之債務，其利率未經約定，亦無法律可據者，
    週年利率為5 ％，民法第229 條第2 項、第233 條第1 項前
    段及第203 條分別定有明文。本件原告對被告等3 人之損害
    賠償債權，係以支付金錢為標的，無確定期限，又未約定利
    息，則被告應自受催告時起，負遲延責任。是原告就上述得
    請求之金額，併請求自起訴狀繕本送達被告之翌日，即自11
    1年8月12日起（見本院卷61-65頁送達證書），至清償
    日止，按年息5 ％計算之利息，同屬有據。
五、從而，原告依侵權行為之法律關係，請求被告等3 人給付如
    主文第1 項、第2項所示，為有理由，應予准許，逾此範圍
    ，為無理由，應予駁回。
六、本件事證已臻明確，兩造其餘主張、陳述及所提之證據暨攻
    擊防禦方法，核與判決結果不生影響，爰不逐一論述，併此
    敘明。
七、本件原告勝訴部分係適用小額程序為被告敗訴之判決，依民
    事訴訟法第436條之20條規定，應依職權宣告假執行；並依
    同法第392條第2項依職權為被告如預供擔保，得免為假執行
    之宣告。
八、訴訟費用負擔之依據：民事訴訟法第79條。本件訴訟費用額
    確定金額為裁判費1,000元。　　
中　　華　　民　　國　　111 　年　　10　　月　　19　　日
                  橋頭簡易庭  法    官  林揚奇
以上正本係照原本作成。
民事訴訟法第436 條之24第2 項：對於本判決之上訴，非以違背
法令為理由，不得為之。
如對本判決上訴，須於判決送達後20日內向本院提出上訴狀，並
須表明原判決所違背之法令及其具體內容與依訴訟資料可認為原
判決有違背法令之具體事實之上訴理由（均須按他造當事人之人
數附繕本）。
中　　華　　民　　國　　111 　年　　10　　月　　19　　日
                              書 記 官  陳麗如